【裁判字號】    95,重訴,53
【裁判日期】    950523
【裁判案由】    損害賠償
【裁判全文】
臺灣士林地方法院民事判決              95年度重訴字第53號
原      告  甲○○
訴訟代理人  乙○○
被      告  丙○○原名葉秋榮.
訴訟代理人  丁○○
右當事人間附帶民事訴訟請求損害賠償事件，經本院刑事庭裁定
（94年度交重附民字第17號）移由本院審理，本院當事人間請求
損害賠償事件，本院於95年5 月16日言詞辯論終結，判決如下：
    主      文
被告應給付原告新台幣壹佰零捌萬貳仟陸佰柒拾肆元，及自民國
九十四年九月二十七日起至清償日止，按年息百分之五計算之利
息。
原告其餘之訴駁回。
訴訟費用除減縮部分由原告負擔外，由被告負擔六分之一，餘由
原告負擔。
本判決第一項於原告以新台幣參拾陸萬元供擔保後，得假執行。
原告其餘假執行之聲請駁回。
    事實暨理由
一、本件原告起訴主張：被告於93年12月17日凌晨1 時許，駕駛
    車號7A- 7975號自用小客車，自暫停之臺北市大同區○○○
    路○ 段157 號前北向南方向之右側車道起步，欲掉頭沿延平
    北路4 段南向北車道行駛，適原告騎駛車號LJ7-458 號重型
    機車沿台北市○○○路○ 段北向南方向之右側車道騎駛，見
    被告駕駛之前揭自用小客車正違規迴轉時，已剎避不及，致
    原告騎駛前揭重型機車車頭撞擊被告駕駛之前揭自用小客車
    左側車身，致原告受有頭部外傷合併腦挫傷、外傷性蜘蛛膜
    、硬腦膜下少量出血、第3 腰椎外傷性壓迫性骨折（椎體損
    失5 分之1）、 臉部多處擦、裂傷併下頷骨折、四肢及雙側
    腰部多處擦傷之傷害，遂依民法第184 、193 及195 條規定
    ，提起本訴等語。並聲明：(1)被告應給付原告新台幣（下同
    ）6,498,155 元，及自95 年1月6 日起至清償日止，按年息
    5%計算之利息。(2)前項請求，原告願供擔保，請准宣告假執
    行。
二、被告則以：其承認其行為該當侵權行為，但原告精神慰撫金
    之請求過高，且本件應有過失相抵之適用等語，資為抗辯。
    並聲明：原告之訴及其假執行之聲請均駁回。
三、兩造爭點整理如下：
（一）兩造所不爭執之事項：
  １、被告於93年12月17日凌晨1 時許，駕駛車號7A-7975 號自
      用小客車，自暫停之臺北市大同區○○○路○ 段157 號前
      北向南方向之右側車道起步，欲掉頭沿延平北路4 段南向
      北車道行駛，適原告騎駛車號LJ7-458 號重型機車沿台北
      市○○○路○ 段北向南方向之右側車道騎駛，見被告駕駛
      前揭小客車正違規迴轉時，已剎避不及，致原告騎駛前揭
      機車車頭撞擊被告駕駛之前揭小客車左側車身。
  ２、本件事故造成原告受有頭部外傷合併腦挫傷、外傷性蜘蛛
      膜、硬腦膜下少量出血、第3 腰椎外傷性壓迫性骨折（椎
      體損失5 分之1）、 臉部多處擦、裂傷併下頷骨折、四肢
      及雙側腰部多處擦傷之傷害。
  ３、被告承認就本件事故發生有過失，且應負侵權行為損害賠
      償之責。
  ４、本件法定遲延利息自94年9 月27日起算。
  ５、原告就本件事故與有過失。
  ６、被告事故前每月薪資所得為39,338元。
  ７、被告對於原告請求的醫療費用74,669元、外科整型費用5
      萬元、機車費用請求2 萬元、醫療必需用品費用12,676元
      、看護費用18,000元、就醫交通費用15,000元、植牙補牙
      費用7 萬元、喪失工作能力以每月薪資39,338元乘以2 年
      計算，均無意見。
  ８、原告的學歷為士林高商夜校唸到89年下學期休學。
（二）兩造所爭執之事項：
  １、慰撫金120 萬元是否過高？
  ２、過失相抵比例為何？
四、得心證之理由：
    按「因故意或過失不法侵害他人之權利者，負損害賠償責任
    。」、「不法侵害他人之身體或健康者，對於被害人因此喪
    失或減少勞動能力或增加生活上之需要時，應負損害賠償責
    任。」、「不法侵害他人之身體、健康、名譽、自由、信用
    、隱私、貞操，或不法侵害其他人格法益而情節重大者，被
    害人雖非財產上之損害，亦得請求賠償相當之金額。其名譽
    被侵害者，並得請求回復名譽之適當處分。」，民法第184
    條第1 項、第193 條第1 項、第195 條第1 項分別定有明文
    。原告主張被告侵權行為既經認定，已如前述，則原告請求
    被告賠償各項金額，是否應予准許，分述如次：
（一）醫療費用部分：
      原告請求為74,669元，復為被告所不爭執，自應准許。
（二）外科整型費用部分：
      原告請求為50,000元，復為被告所不爭執，自應准許。
（三）機車費用部分：
      原告請求20,000元，復為被告所不爭執，自應准許。
（四）醫療必需用品費用部分：
      原告請求12,676元，復為被告所不爭執，自應准許。
（五）看護費用部分：
      原告請求18,000元，復為被告所不爭執，自應准許。
（六）就醫交通費用部分：
      原告請求15,000元，復為被告所不爭執，自應准許。
（七）植牙補牙費用部分：
      原告請求70,000元，復為被告所不爭執，自應准許。
（八）喪失工作能力部分：
      原告請求以每月薪資39,338元乘以2 年，合計為
      944,112 元，復為被告所不爭執，自應准許。
（九）慰撫金部分：
      本院審酌原告學歷為高商夜校肄業，車禍前在阿瘦實業有
      限公司派駐各大百貨公司任職專櫃銷售人員，目前未就業
      。被告則為單親家庭，且育有女兒，並衡量兩造之身分、
      地位、經濟狀況、侵權行為情節之輕重，認原告請求非財
      產上之損害賠償120 萬元，顯屬過高，應酌減為60萬元，
      較為妥適，逾此數額之請求，即屬無據。
五、損害之發生或擴大，被害人與有過失者，法院得減輕賠償金
    額或免除之，為民法第217 條第1 項所明定。被告抗辯原告
    就本件損害之發生與有過失等語。經查：衡酌原告肇事前騎
    駛機車確有相當時速，且未注意車前狀況，隨時採取必要之
    安全措施；行至交交岔路口，亦未注意路況，隨時為停車之
    準備，自其剎車痕長達2.5 公尺、原告騎駛機車前車殼嚴重
    毀損等節，均堪認定，則原告自亦有過失，本院94年度交易
    字第231 號刑事判決亦同此認定。原告就本件車禍的發生與
    有過失，自有過失相抵原則之適用，依衡平原則，爰減輕被
    告賠償金額40% 。依此計算，被告應賠償原告1,082,674 元
    （【74,669＋50,000＋20,000＋12,676＋18,000＋15,000＋
    70,000＋944,112 ＋600,000 】×60% ＝1,082,674 元（元
    以下四捨五入）。原告請求被告給付1,082,674 元及自94
    年9 月27日起至清償日止按週年利率5%計算之利息，為有理
    由，應予准許。逾此部分之請求，即無依據，應予駁回。
六、從而，原告依侵權行為法律關係，請求被告給付1,082,674
    元，及自94年9 月27日起至清償日止，按週年利率5%計算之
    利息，為有理由，應予准許。至原告逾上開金額之請求為無
    理由，應予駁回。
七、原告陳明願供擔保，聲請宣告假執行，經核其勝訴部份，合
    於法律規定，爰酌定相當之擔保金額宣告之；其餘假執行之
    聲請，因該部份訴之駁回而失所依據，應予駁回。
八、本件判決基礎已臻明確，兩造其餘攻防方法及訴訟資料經本
    院審酌後，核與判決不生影響，無逐一論駁之必要，併此敘
    明。
九、訴訟費用負擔之依據：民事訴訟法第79條。
中    華    民    國    95    年    5     月    23    日
                  民事第二庭  法  官  陳梅欽
以上正本證明與原本無異。
如對本判決上訴須於判決送達後20日內向本院提出上訴狀。
中    華    民    國    95    年    5     月    26    日
                              書記官  高郁婷


司法院資訊處製作；財團法人民間司法改革基金會備份。
